臺灣臺中地方法院臺中簡易庭民事判決
110年度中簡字第96號
原      告  詹閔智  
被      告  胡芳瑋  


訴訟代理人  謝秉錡律師
複 代 理人  李秉哲律師
            劉靜芬律師
上列當事人間給付票款事件，本院於中華民國110年11月4日言詞
辯論終結，判決如下：
    主      文
被告應給付原告新臺幣參佰零參萬元及自民國一０九年十二月九
日起至清償日止，按年息百分之六計算之利息。
訴訟費用由被告負擔。
本判決得假執行。被告如以新臺幣參佰零參萬元為原告預供擔保
或提存，得免為假執行。
    事實及理由
一、原告主張：訴外人鐘德龍於民國106年7月1日向原告借款新
    臺幣（下同）50萬元，約定借款1年期滿後返還本息共計55
    萬予原告，又訴外人鐘德龍、鐘紹瑋於106年8月14日共同向
    原告借款200萬元，約定借款期間2年，匯入鐘紹瑋所開設之
    中國信託商業銀行彰化分行帳號000000000000號帳戶，每10
    0萬元應支付月息1萬元，2年借款期間共應支付利息48萬元
    ，鐘德龍共應返還原告303萬元(55萬元＋200萬元＋48萬元＝30
    3萬元）。借款期滿，鐘德龍與原告磋商還款方式，鐘德龍
    交付被告為發票人、鐘德龍為背書人之如附表所示支票9紙
    （下稱系爭支票）供作清償，詎屆期提示均遭退票。爰依票
    據關係，請求被告如數給付票款等語，並聲明；被告應給付
    原告303萬元及自支付命令送達翌日起至清償日止，按年息
    百分之6計算之利息。
二、被告則以：
　㈠被告之母楊紫涵在100年11月11日與鐘德龍結婚，楊紫涵於10
    1年間經營餐廳，因其信用不佳，遂借用被告之三信商業銀
    行大智分行支票帳戶（下稱系爭支票帳戶），由楊紫涵將錢
    存入該帳戶使用，系爭支票帳戶自105年7月18日即未有入出
    款紀錄，又楊紫涵於107年7月18日死亡，被告與母親楊紫涵
    間借用支票帳戶關係已不存在，然因被告忘記將系爭支票帳
    戶之支票簿及印鑑章取回，經被告之兄即訴外人胡德政告知
    ，被告始發現鐘德龍在被告未同意或授權使用被告支票之情
    況下，盜開被告之支票使用，被告已對鐘德龍提出刑事告訴
    。　
  ㈡鐘德龍向原告借款200萬元時，有簽發票號WG0000000本票1紙
    供擔保，然鐘德龍未依約於應還款日即108年8月14日清償，
    依一般經驗法則，原告即得持上開本票向法院聲請本票裁定
    及強制執行，而身為法律專業之原告，非但未有任何保全債
    權之積極作為，甚至對已有債信不良紀錄之鐘德龍，輕易接
    受由鍾德龍為背書人、被告為發票人之系爭支票，卻未進一
    步要求提供擔保品以擔保其債權，顯然有違常情。另自原告
    得行使系爭支票權利之日即109年3月30日起，竟未確認所取
    得之票據是否空頭支票，遲至109年11月10日始向銀行提示
    系爭支票，導致系爭支票均已喪失對於鐘德龍之追索權，亦
    有違常理，則原告自鐘德龍受讓系爭支票，存有諸多違反經
    驗法則之處，故原告與鐘德龍間轉讓系爭支票之行為係基於
    通謀虛偽意表示而為之，或者係基於惡意、不相當對價取得
    系爭支票。
　㈢答辯聲明：原告之訴駁回。
三、得心證之理由：
  ㈠原告主張其持有被告名義簽發之系爭支票，經原告於109年11
    月10日提示遭退票未獲付款，有系爭支票及退票理由單在卷
    可稽（見司促卷第21-37頁），且為被告所不爭執，堪認為
    真實。
  ㈡被告主張系爭支票係遭鐘德龍私自盜蓋被告印章偽造，故其
    得不負給付票款云云，並不足採：
　1.按票據為要式、文義證券，在票據上簽名者，依票上所載文
    義負責，二人以上共同簽名時，應連帶負責；票據上之簽名
    得以蓋章代之，票據法第5條、第6條定有明文。次按盜用他
    人印章為發票行為，即屬票據之偽造，被盜用印章者，固非
    其在票據上簽名為發票行為，自不負發票人之責任，此項絕
    對抗辯事由，得以對抗一切執票人（最高法院51年台上字第
    3309號判例意旨參照）。另私人之印章，由自己蓋用，或由
    有權使用之人蓋用為常態，由無權使用之人蓋用為變態，故
    主張變態事實之當事人，應就此負舉證責任（最高法院74年
    度台上字第2143號、86年度台上字第717號、91年度台上字
    第1499號判決、100年度台簡上字第44號判決參照），司法
    院85年5月座談會同此見解，認支票印文既屬真正，雖非由
    乙親自簽發，然除乙有確切反證，證明其未授權丙簽發支票
    外，應推定乙有授權行為（民事法律專題研究（十四）第17
    9-181頁）。
　2.查系爭支票帳戶於101年6月4日開戶，於101年6月4日至109
    年2月6日領用支票共200張，最後一次係於109年2月6日由領
    用人憑開戶原留印鑑、無須身分核對領取票號0000000號-00
    00000號支票共計50張，該帳戶於107年7月18日楊紫涵死亡
    後，仍頻繁往來交易，至109年3月31日起陸續退票等情，有
    三信商業銀行110年1月22日三信銀管字第11000294號函附帳
    戶交易明細、支票領取證、領用支票統計表、帳卡明細單、
    退票記錄表相關資料（見卷第77-97頁）。證人即被告哥哥
    胡德政於本院另案109年度中簡字第3494號給付票款事件證
    稱：母親於101年間開餐廳，因信用不良，故被告申請系爭
    支票帳戶，將支票簿及印章交付母親使用，這是聊天時聽到
    ，未親見被告將支票簿及印章交付母親，鐘德龍與母親一起
    開餐廳，餐廳於104年間結束後，母親就未再繼續使用系爭
    支票帳戶開票等語（見109年度中簡字第3494號卷第104-105
    頁）。證人胡德政與被告為親兄妹，證詞難免偏頗，且其未
    親見被告將支票簿及印章交付母親情況，究竟被告當時授權
    使用系爭支票帳戶之範圍如何，是否授權楊紫涵使用系爭支
    票帳戶開票外，亦同意鐘德龍開票，尚不明瞭，而被告陳稱
    係因楊紫涵開餐廳須使用支票，而將系爭支票帳戶借予楊紫
    涵使用，鐘德龍既與楊紫涵為夫妻且一同經營餐廳，因經營
    餐廳需要並獲被告授權使用支票即與常情無違，前開證人胡
    德政之證詞不足以證明鐘德龍未獲被告授權簽發系爭支票。
    被告提出與鐘德龍間通訊對話，鐘德龍稱「票，是我在用，
    法官會傳我出庭」、「我在跟法官說，票是我借給朋友的」
    ，有該通訊畫面在卷可參（見卷第41-61頁）。此僅得證明
    鐘德龍使用系爭支票帳戶簽發支票，鐘德龍在此通訊內容並
    未承認盜開被告支票。被告提出系爭支票帳戶交易明細，該
    帳戶於105年7月18日支出6萬元後，至108年4月29日始再存
    入30萬元，有該帳戶交易明細在卷可參（見卷63-73頁），
    然此帳戶暫停使用原因不明，不能證明鐘德龍未獲被告授權
    簽發系爭支票。
　3.被告以鐘德龍盜用其印章簽發支票，對於鐘德龍提出偽造有
    價證券刑事告訴，經臺灣臺中地方檢察署檢察官109年度偵
    字第26661號不起訴處分，復經臺灣高等檢察署臺中檢察分
    署110年度上聲議字第1084號駁回再議確定，被告再聲請交
    付審判，經本院110年度聲判字第86號駁回交付審判聲請等
    情，有臺灣臺中地方檢察署檢察官109年度偵字第26661號不
    起訴處分在卷可稽（見卷第167-172頁），並據調取前開卷
    宗核閱確實。系爭支票帳戶於101年6月4日開戶，於101年6
    月4日領用支票25張、101年11月23日領用支票25張、102年1
    月3日領用支票100張、108年10月16日領用支票50張、109年
    2月6日領用支票50張，共200張支票，該行存款客戶資料查
    詢畫面記載「戶名胡芳瑋、電話…手機0000000000…備註…000
    0000000（繼父鐘先生）」，有三信商業銀行109年10月22日
    三信銀業字第10904633號函附存款客戶資料查詢單、支票使
    用紀錄表、退票記錄表可佐（見偵卷第35-43頁）。又被告
    於108年11月22日電話告知該行，爾後攸關支票存款各項事
    宜即聯絡提供之電話(0000000000)，又於109年7月31日電話
    表示「鐘先生為本人繼父」，該行於客戶資料備註欄註記，
    以茲辨識等情，有三信商業銀行109年12月17日三信銀業字
    第10905442號函暨所附客戶領用票記錄表、支票領取紀錄表
    翻拍照片、客戶帳卡明細單在卷可稽(見偵卷第35-43、101-
    119頁)。被告既於108年11月22日電話告知三信商業銀行，
    攸關系爭支票帳戶存款各項事宜聯絡鐘德龍使用之00000000
    00電話，足認被告有授權鐘德龍使用系爭支票帳戶。
  4.鐘德龍於警詢時陳稱：「我不算盜用胡芳瑋之個人支票及印
    章，我是沿用跟她的媽媽楊紫涵共同使用胡芳瑋之個人支票
    及印章，她是跟胡芳瑋交代說去銀行開戶，然後順便跟銀行
    要支票本，給我們使用，後來楊紫涵於107年過世，幾月幾
    號我忘了，這本支票就由我繼續在使用」等語（見警卷第4
    頁）。偵查中陳稱：自101年起開始使用系爭支票帳戶，係
    經被告同意使用被告印章及支票，支票是被告申請後拿給伊
    使用，被告一直都知道伊與楊紫涵使用支票，餐廳結束後還
    有跟楊紫涵做房地產買賣等語（見偵卷第47-51頁），就被
    告同意其使用系爭支票帳戶及印章開票，陳述甚明，且其與
    楊紫涵除經營餐廳使用系爭支票帳戶外，餐廳結束後從事房
    地產買賣亦有使用系爭支票帳戶。又被告自承楊紫涵生前用
    被告名義投資房地產，為了周轉不斷轉換房、信貸於各家銀
    行，混亂難理，只有楊紫涵與鐘德龍清楚等語（見卷第185
    頁），鐘德龍於警詢時亦陳稱：因為以前我跟她的媽媽楊紫
    涵名下共有10間房子，因為我跟她媽媽信用都破產，所以房
    子都借名登記在孩子名下，然後房子貸款都我在繳，她的媽
    媽去世1年多，房貸還是我在繳，所以我的資金周轉才會出
    問題，才造成支票退票等語（見警卷第6頁），顯然楊紫涵
    生前與鐘德龍投資房產交易往來複雜，購買多筆房產借名登
    記被告及楊紫涵其他子女名下，使用之系爭支票帳戶簽發支
    票付款，並非單僅開設餐廳使用支票，投資房地產亦有使用
    支票，被告竟稱不知鐘德龍使用系爭支票帳戶及印章，於楊
    紫涵死亡後忘記取回系爭支票帳戶及印章云云，應與實情不
    合。被告稱楊紫涵開餐廳因信用不良而向其借用系爭支票帳
    戶，楊紫涵將系爭支票帳戶及印章交與鐘德龍使用伊均不知
    情云云，僅屬被告片面之詞，實乏證據證明。被告稱楊紫涵
    使用系爭支票帳戶至105年7月18日，亦不能以餐廳於104年
    間結束，遂謂之後系爭支票帳戶所簽發之支票，均屬盜蓋之
    偽造支票，並認系爭支票為鐘德龍未獲被告授權簽發之偽造
    支票。
　5.本院另案109年度簡上字第426號，訴外人陳嘉琴就同屬系爭
    支票帳戶簽發支票請求被告給付票款事件，判決訴外人陳嘉
    琴敗訴，有該判決在卷可參（見卷第209-214頁）。該案認
    為應由執票人就支票經被告授權簽發負舉證責任，並以訴外
    人陳嘉琴未盡舉證責任而為其敗訴判決，所持法律見解應與
    實務歷來見解有異，不能拘束本院判斷。
  6.依卷內證據，不足以證明系爭支票係遭鐘德龍私自盜用被告
    印章偽造，被告主張系爭支票係遭鐘德龍私自盜蓋被告印章
    偽造，故其得不負給付票款云云，自不足採。
　㈢次按「以惡意或有重大過失取得票據者，不得享有票據上之
    權利。」，「無對價或以不相當之對價取得票據者，不得享
    有優於其前手之權利。」，票據法第14條第1、2項定有明文
    。票據法第14條所謂以惡意取得票據者，不得享有票據上之
    權利，係指從無權處分人之手，受讓票據，於受讓當時有惡
    意之情形而言。如從有正當處分權人之手受讓票據，係出於
    惡意時，亦僅生票據法第13條但書所規定，票據債務人得以
    自己與發票人或執票人之前手間所存人的抗辯之事由，對抗
    執票人而已，自不生執票人不得享有票據上權利之問題（最
    高法院90年度台簡上字第34號判決參照）。被告主張系爭支
    票係遭鐘德龍私自盜蓋被告印章偽造，不足採信，應認系爭
    支票係經被告授權鐘德龍蓋用印章簽發，則鐘德龍簽發系爭
    支票後轉讓支票予原告，非無正當處分權能，自不生原告以
    惡意或有重大過失取得票據，不得享有票據上之權利之情。
    又票據法第14條第2項規定之「不得享有優於其前手之權利
    」，係指前手之權利如有瑕疵(附有人的抗辯)，則取得人即
    應繼受其瑕疵(附有人的抗辯)，人的抗辯並不中斷，如前手
    無權利時，則取得人並不能取得權利而言（最高法院68年台
    上字第3427號判例參照）。又票據行為為不要因行為，執票
    人不負證明關於給付原因之責任，如票據債務人主張執票人
    取得票據係無對價或以不相當對價取得，應由該債務人負舉
    證責任（最高法院85年度台上字第286號判決參照）。原告
    主張係因鐘德龍向其借款應償還本息303萬元，故交付系爭
    支票供償還，業據其提出借款契約書及匯款單為證（見司促
    卷第15-19頁），就其支付相當對價已為證明，被告抗辯原
    告取得系爭支票係無對價或以不相當對價取得，並未舉證證
    明，空言抗辯自不足取。被告抗辯原告以無對價或以不相當
    之對價取得系爭支票，其得不負給付票款責任云云，亦不足
    採 。
　㈣按發票人應照支票文義擔保支票之支付，票據法第126 條定
    有明文。又「執票人向支票債務人行使追索權時，得請求自
    為付款提示日起之利息，如無約定利率者，依年利六釐計算
    。」，票據法第133條亦有明文。系爭支票於109年11月10日
    經提示遭退票，有支票及退票理由單在卷可稽（見司促卷第
    21-37頁），被告應自109年11月10日起加付法定利息，原告
    僅請求被告自支付命令送達翌日即109年12月9日起加付法定
    利息，自無不合。
四、從而，原告依票據之法律關係，請求被告給付票款303萬元
    並自支付命令送達翌日即109年12月9日起起至清償日止，按
    年息百分之6計算之利息，為有理由，應予准許。
五、本件係就民事訴訟法第427條第2項第6 款訴訟適用簡易程序
    為被告敗訴之判決，爰依民事訴訟法第389條第1項第3 款規
    定，依職權宣告假執行，並依職權宣告被告預供擔保或提存
    ，得免為假執行。
六、本件事證已臻明確，兩造其餘攻擊防禦之方法，核與判決之
    結果不生影響，無庸逐一論究，併此敘明。
七、據上論結，本件原告之訴為有理由，依民事訴訟法第78條、
    第389條第1項第3款、第392條第2項，判決如主文。
中　　華　　民　　國　　110 　年　　12　　月　　2 　　日
                  臺灣臺中地方法院臺中簡易庭
                                  法  官  熊祥雲
以上正本係照原本作成。
如不服本判決，應於送達後20日內，向本院提出上訴狀並表明上
訴理由，如於本判決宣示後送達前提起上訴者，應於判決送達後
20日內補提上訴理由書（須附繕本），如委任律師提起上訴者，
應一併繳納上訴審裁判費。
中　　華　　民　　國　　110 　年　　12　　月　　2 　　日
                                  書記官  王麗麗　　
附表：
編號    發票日（民國） 支票號碼 付款人 發票人 背書人 票面金額（新臺幣）   提示日  １ 109年3月30日 GA0000000 三信商業銀行大智分行 胡芳瑋 鐘德龍 100萬元 109年11月10日  ２ 109年4月13日 GA0000000 三信商業銀行大智分行 胡芳瑋 鐘德龍 20萬元 109年11月10日  ３ 109年4月16日 GA0000000 三信商業銀行大智分行 胡芳瑋 鐘德龍 13萬元 109年11月10日  ４ 109年4月20日 GA0000000 三信商業銀行大智分行 胡芳瑋 鐘德龍 25萬元 109年11月10日  ５ 109年4月30日 GA0000000 三信商業銀行大智分行 胡芳瑋 鐘德龍 10萬元 109年11月10日  ６ 109年4月30日 GA0000000 三信商業銀行大智分行 胡芳瑋  鐘德龍 15萬元 109年11月10日  ７ 109年6月21日 GA0000000 三信商業銀行大智分行 胡芳瑋 鐘德龍 60萬元 109年11月10日  ８ 109年10月10日 GA0000000 三信商業銀行大智分行 胡芳瑋 鐘德龍 40萬元 109年11月10日  ９ 109年10月31日 GA0000000 三信商業銀行大智分行 胡芳瑋 鐘德龍 20萬元 109年11月10日